臺灣板橋地方法院刑事判決　　　　　　 99年度交易字第710號
公　訴　人　臺灣板橋地方法院檢察署檢察官
被　　　告　黃義發
上列被告因過失傷害案件，經檢察官提起公訴（99年度偵字第21
741 號），本院判決如下：
    主  文
黃義發犯過失傷害罪，處拘役伍拾伍日，如易科罰金，以新臺幣
貳仟元折算壹日。
    事  實
一、黃義發於民國99年4 月28日傍晚6 時45分許前後，騎乘車牌
    號碼033-DDR 號普通重型機車（下稱本案重型機車），沿臺
    北縣永和市○○路○段之劃設有行車分向線（黃虛線）該雙
    向二線道由南往北方向（即往仁愛路方向）車道（下稱保福
    路二段北向車道）行駛，於穿越保福路二段與保福路二段16
    巷交岔路口（下稱保福路二段16巷交岔路口）後，依其前行
    駛本路段之經驗，知悉自該交岔路口至保福路二段與仁愛路
    交岔路口（下稱保福仁愛交岔路口）之保福路二段之該長約
    150 公尺之路段（下稱保福路二段16巷至仁愛路路段，保福
    路二段16巷交岔路口至本案肇事地點警方測量基準點約距53
    .5公尺，而該基準點至保福路二段與仁愛路之設有行人穿越
    道及交通管制號誌之交岔路口，約距103 公尺），未設有行
    人穿越道，該路段二旁公寓大廈建物林立，除係人口密集居
    住區○○○○路段二旁公寓大廈間多有小巷與該路段交岔，
    且該路段係呈中間向左（由南往北方向）彎曲之形狀，路段
    之彎曲點，約係在保福路二段16巷交岔路口往北約60公尺（
    警方測量基準點至保福路二段44巷巷口號牌約14.8公尺）之
    保福路與保福路二段44巷交岔路口（下稱保福路二段44巷交
    岔路口），而保福路二段16巷交岔路口至同段44巷交岔路口
    之路段（下稱保福路二段16巷至44巷路段），除亦屬兩旁公
    寓大廈林立且無行人穿越道之路段外，該路段自保福路二段
    16巷交岔路口往北約30公尺（警方測量基準點至保福路二段
    26巷巷口約23公尺）尚有保福路二段26巷之該小巷之交岔路
    口（下稱保福路二段26巷交岔路口），而於保福路二段26巷
    至同段44巷交岔路口之路段（下稱本案肇事路段），該路段
    除係雙向二線道道路（各車道之寬約5.3 公尺）外，各車道
    之路肩均劃設有汽車停車格（各停車格之寬度1.8 公尺），
    而其行駛之保福路二段北向車道路旁劃設有四個汽車停車格
    相間格（各停車格之長度4 公尺），是其行駛之該車道於該
    路段可供行駛之路面寬度（約3.5 公尺），約僅能供一台汽
    車行駛、或供二部普通重型機車併行行駛（依道路交通管理
    規則規定汽車全寬2.5 公尺、普通重型機車全寬1.3 公尺之
    限制），此外，該當日於保福路二段44巷交岔路口右側（即
    往北方向）之保福路二段北向車道因道路施工工程而以柵欄
    （下稱保福路二段44巷交岔路口北側工程施工柵欄）將該車
    道由路肩向道路內側封閉而僅留約可供一部機車行經之寬度
    ，是依該路段之道路交通設施情狀、該區域人口居住之情形
    ，汽機車駕駛人如知悉該路段上開交通狀態，行經該路段時
    ，客觀上本即應減速慢行，以安全穿越保福路二段44巷交岔
    路口北側工程施工柵欄處，且如發覺有行人穿越該段之道路
    、或超越路肩劃設之汽車停車格外緣而於車道內同向或逆向
    行走之情形，應可注意如不減速慢行，可能發生不慎與行人
    擦撞之意外，而更應為減速慢行動作，作隨時停車之準備，
    以防止交通事故發生。
二、詎黃義發於上開時間，以時速約54公里之行車速度騎乘本案
    重型機車穿越保福路二段16巷交岔路口後，除知悉上開保福
    路二段16巷至44巷路段之道路交通設施之情形外，並已發覺
    有保福路二段44巷交岔路口北側工程柵欄，惟仍未減速慢行
    ，而於其行經該路段之保福路二段38號門牌（即警方之測量
    基準點，該點距保福路二段44巷交岔路口約14.8公尺，該點
    往北2.3 公尺之路旁，即距保福路二段44巷交岔路口往南8.
    5 公尺之自該44巷口往南起算之第一個汽車停車格後緣【該
    後緣係依往北順向停車方式】，自該停車格後緣之左下角向
    左約2.1 公尺之車道內，即本案重型機車之煞車痕起始處，
    該煞車痕自起始處往北延伸總長約3.50公尺，而煞車痕起始
    處往北約1.05公尺左側，即本案重型機車之刮地痕起始處，
    該刮地痕起始處距車道中線約1.2 公尺，該刮地痕自起始處
    往北延伸總長約3.1 公尺，刮地痕終點處距車道中線約1 公
    尺，而刮地痕終點處往北0.6 公尺，即本案重型機車倒地滑
    行停止處）前逾三至四台小客車車身之距離（依小型車約4.
    5 公尺之車長計算，約12至18公尺，約在保福路二段26巷交
    岔路口處）之尚未穿越保福路二段26巷交岔路口前之保福路
    二段16巷至26巷間之保福路二段北向車道上，即發覺有行人
    蔡黃真自保福路二段44巷走出至其行駛之保福路二段北向車
    道上，沿該車道逆向往南朝中山路一段之方向行走，黃義發
    發覺上情後，本應即減速慢行，依當時情狀，兩旁路燈照明
    良好、路面乾燥無缺陷、其已發覺前方車道內有行人蔡黃真
    及蔡黃真後方之保福路二段44巷交岔路口北側工程柵欄之視
    距良好情形，並無不能注意之情事，詎其僅注意欲以相同行
    車速度接續穿越保福路二段26巷及保福路二段44巷交岔路口
    北側工程施工柵欄，除疏未注意減速慢行外，亦未注意蔡黃
    真行進動向，致約於穿越保福路二段26巷交岔路口後再行進
    約一秒鐘後，即發覺蔡黃真正在其機車前方約二部機車車身
    之距離處穿越道路（依普通重型機車車長2.5 公尺限制計算
    ，約5 公尺，以機車之倒地地點回算，黃義發此時約在警方
    測量基準點至機車煞車痕起始處間），並發覺如未能煞停將
    撞擊蔡黃真，遂為緊急煞車，惟因車速過快致車身不穩左傾
    ，並於上開刮地痕起始處機車左側車身觸地傾倒後，機車車
    身繼續向前滑行，而約於上開倒地滑行停止處，機車車身自
    蔡黃真左後方橫掃蔡黃真左小腿，造成蔡黃真因此橫倒於該
    機車車身上，機車車身始才滑行停止。蔡黃真隨即由路人報
    案前來之救護車送至耕莘醫院永和分院急救，診斷受有「頭
    部挫傷、左下腿脛骨平台骨折與腓骨頭骨折、左上臂挫傷合
    併瘀傷及左胸與背腰部挫傷」之傷害，隨即進行脛骨螺絲內
    固定手術與石膏外固定，於同年5 月8 日始才出院；而黃義
    發亦受有「左腹壁挫擦傷、左膝挫擦傷」之傷害（此部分經
    黃義發告訴蔡黃真過失傷害而另由本院99年度交易字第967
    號審理，下稱另案）。而黃義發於上開事故發生後，於員警
    到場處理時，在員警未發覺該犯罪前，當場向員警自首其為
    肇事人，並願接受裁判，始查知上情。
三、案經蔡黃真告訴臺灣板橋地方法院檢察署檢察官偵查起訴。
    理  由
一、本案認定被告黃義發有罪之證據方法，計有以下之供述及非
    供述證據：(1)被告就自己之犯罪事實於警詢、偵查及審理中
    之不利己之陳述。(2)證人蔡黃真於警詢之證言、(3)財團法人
    天主教耕莘醫院永和分院乙種99年7 月3 日出具之蔡黃真之
    診斷證明書（下稱蔡黃真診斷證明書）、(4)臺北縣政府警察
    局永和分局道路交通事故現場圖（含本院於審理中命其補測
    繪之數據資料，下稱本案交通事故現場圖）暨調查報告表及
    現場採證照片。經查，皆未發現有實施刑事訴訟程序之公務
    員因違背法定程序取得該等證據方法之情形，茲就各該證據
    係有證據能力之理由及確經合法調查之程序，分述如下：
  (一)上開(2)所示之證人蔡黃真於警詢中之證言，雖係證人於審判
    外之陳述，惟依刑事訴訟法第159 條之2 規定，有證據能力
    ，且經本院於審理中提示供被告辨識並為答辯，而經合法調
    查，自有證據能力。其有證據能力之理由略以：
  1.依證人蔡黃真於警詢筆錄之記載，證人就案發過程於案發當
    日晚間於醫院向警陳稱以「我當時從保福路二段44巷出來，
    然後沿著路邊（雙號側）往中山路福福路口行走，至車禍地
    點，突然有一部機車向後碰撞到我的身體，我人往左側倒地
    受傷。」等語（參見99年4 月28日交通事故談話紀錄表，偵
    查卷，第26頁），而該行進路線，查與被告於警詢、偵訊及
    審理中辯稱之情節相符；惟其後於本院審理中以證人身分到
    庭作證及於另案中以被告身分應訊時，均改稱其當日係於樂
    華夜市吃飽飯後，沿永福路二段路邊向永福路二段44巷口行
    走，欲自該巷返回住處，而於本案肇事地點處自後遭撞擊云
    云（參見本院100 年3 月15日審判筆錄第3 至4 頁；另案10
    0 年3 月10日審判筆錄第6 至7 頁、100 年3 月15日審判筆
    錄第3 頁暨庭呈之路線圖）。是證人就伊當日案發時行走方
    向及路線，伊於警詢中之陳述與審判中之證言，係有前後不
    符之情形。
  2.此部分經本院於另案傳訊證人即對證人製作上開交通事故談
    話紀錄表之員警邱建棋到院由本院職權訊問而證稱以「（問
    ）你到醫院時，被告（蔡黃真）神智清楚嗎？（答）她神智
    清楚。」、「（問）筆錄記載的情節是否正確？當時做筆錄
    時是被告的回答還是她家人幫她回答（提示他字卷第26頁）
    ？（答）我們問蔡黃真是否要休息，要不要馬上做筆錄，當
    時她跟她家人說可以，我們的問題是制式化的問題，因為我
    們沒有跟被告接觸過，所以請她兒子幫忙翻譯，筆錄的內容
    是照被告兒子所講而整理出來的，所以才請被告兒子在筆錄
    後面簽名。」、「（問）你是否記得她當天說她要去樂華夜
    市？（答）印象中是有，往樂華方向走到中山路是有斑馬線
    。」等語（參見另案100 年3 月10日審判筆錄，第8 頁），
    是依員警上開證言，員警製作該談話紀錄表時，既係有聽聞
    蔡黃真陳述伊係要去樂華夜市，且該紀錄表係經蔡黃真及伊
    兒子蔡頂明確認（該紀錄表簽名欄記載「親口轉述給蔡黃真
    聽／蔡頂明），而該當時本案被告黃義發尚未對蔡黃真提起
    過失傷害告訴，除堪認定該紀錄表所記載之內容係無誤記外
    ，參酌蔡黃真係後於遭被告告訴過失傷害後，始於該另案改
    稱如伊於審理中證稱之行進路線，且於本案或另案均由伊女
    兒蔡瑞珍伴隨伊到庭分別以告訴代理人及輔佐人身分強調蔡
    黃真當日行進路線係如蔡黃真於審理中證稱之行進路線云云
    ，是不難推測蔡黃真及伊家屬容有因蔡黃真已由檢察官另案
    聲請簡易處刑而誤認如維持上開交通事故談話紀錄表之陳述
    ，將會受到不利益之判決，始才為相反於上開紀錄表之不實
    陳述。
  3.是依上開事證，證人蔡黃真於案發同日警詢之交通事故談話
    紀錄表之陳述，與伊於本案審理中之證言，該警詢陳述顯具
    有較可信之特別情況，且為證明本案被告犯罪事實所必要，
    是依刑事訴訟法第159 條之2 規定，蔡黃真該審判外之陳述
    ，有證據能力。
  (二)上開(3)所示之蔡黃真診斷證明書，查係醫院醫師於通常業務
    過程中依病患就診過程中例行性記載之病例資料所謄寫之證
    明文件，是該證明書雖屬被告以外之人於審判外之陳述，惟
    其可信性極高，而屬從事業務之人於業務上之證明文書，依
    刑事訴訟法第159 條之4 第3 款規定自有證據能力，且經本
    院於審理中提示供被告辨識並為答辯，而經合法調查，自得
    為本院裁判之依據。
  (三)上開(4)所示之各該交通事故現場圖暨調查報告表及採證照片
    ，雖係員警據報到場後，依所目睹之現場狀況繪製、記載及
    依己意取景拍攝之資料，而屬被告以外之人於審判外之陳述
    之性質，惟被告就各該現場圖暨報告表及採證照片之證據能
    力，均不爭執，於言詞辯論終結前亦均未聲明異議，經本院
    審酌上開各該書面陳述作成時之情況，認為適當，依刑事訴
    訟法第159 條之5 規定，有證據能力，並經本院於審理期日
    提示該書面資料供被告為辨識及答辯，而已經合法調查，自
    可為本院認定事實之依據。
  (四)上開(1)所示之被告就本案犯罪事實之不利己之陳述，查無刑
    事訴訟法第156 條第1 項、第158 條之2 規定情形，且與本
    院依法調查所得事實相符，自得援引被告不利己之陳述作為
    認定其等有罪之證據。
二、本案案發當時保福路二段之道路交通設施狀況，係如事實一
    所示之情形，有本案交通事故現場圖、現場採證照片在卷可
    證，而被告黃義發就其於事實欄一、二所示之時地騎乘本案
    重型機車，因煞車不及，機車倒地滑行，滑行之機車車體撞
    擊蔡黃真，致使蔡黃真倒地並受有上開傷勢等情，固於警詢
    、偵訊及審理中不爭執，核與蔡黃真於警詢陳述之肇事經過
    互核相符，並有本案交通事故現場圖、現場採證照片、蔡黃
    真診斷證明書在卷可稽，且被告另於審理時坦承其自居住在
    永和時起即有行走該路段習慣，惟其均矢口否認其涉犯過失
    傷害犯行，除均辯稱其係依標準速限行車，並無超速違規，
    係蔡黃真自保福路二段44巷巷口走出逆向行走保福路二段北
    向車道並於事故地點前突然橫向穿越道路，致其機車閃避不
    及發生本案事故外，並於審理中繪製行車動向示意圖（參見
    本卷第16 7至171 頁），辯稱以其當晚係以時速40公里以下
    之速度行駛於保福路二段北向車道，以該時速行車之視角約
    為100 度，其於距離三至四個汽車車身（約18至20公尺）外
    時，已發現蔡黃真在保福路二段44巷口外（以上為同卷第16
    7 頁圖），於繼續行車約1 秒鐘時間，此時其即將進入彎道
    （註：即保福路二段44巷交岔路口），因該處有保福路二段
    44巷交岔路口北側工程施工柵欄，故其視線分別向前注視該
    工程柵欄、及向左注視對向車道是否有對向來車，而此時蔡
    黃真繼續前進，且已進入其時速40公里之100 度視角之右側
    死角，產生焦距死角，且因天色與蔡黃真之衣色，更難使其
    發現（以上為同卷第168 頁圖），其於同一時間（不到0.1
    秒）視線重回到北向車道時，發現蔡黃真已出現在其面前，
    蔡黃真除繼續前進外，伊目光更是注視對向車道，不理會其
    行車動向，而該距離因已不容其為其他反應，故其隨即緊急
    煞車，機車車體開始打滑（以上為同卷第169 頁圖），是如
    行人行走無順向逆向之差別，則是否應以靠邊行走才屬於最
    安全，也不致造成雙方受傷，是若蔡黃真不主動穿越馬路，
    而是靠邊行走，則本案事故不會發生，其當時所能處理之最
    適反應即係緊急煞車，依煞車痕長度，足證被告已有保護自
    己及路人舉動（以上為同卷第170 、171 頁圖），是本案其
    係遵守交通安全之規定行車，並無任何過失云云置辯。經查
    ：
  (一)本案被告雖以本案交通事故現場圖之煞車痕長度，依前交通
    處61年5 月12日交道字第19902 號函之「行車煞車距離、行
    車速度及道路摩擦係數對照表」數據，辯稱其當日行車速度
    係在時速40公里下以云云，然查，煞車痕距離換算行車速度
    ，僅限於該車煞停時所留之長度為準，如該車雖留有煞車痕
    ，但未煞停而繼續向前衝行時，即不能僅以此換算車速。依
    本案交通事故現場圖所示，本案於煞車痕後出現刮地痕，該
    刮地痕延伸至煞車痕末端之後，依此證據，可認定本案重型
    機車並非單因煞車而停止，況以，該對照表係依61年間車輛
    煞車系統技術之數據，現今車輛煞車系統技術已較三十年前
    進步，該數據資料顯已難認正確，是被告以該對照表數據辯
    稱其行車速度為時速40公里以下云云，顯難採認。
  (二)本案如依被告製作之圖示所示之資訊，被告發現蔡黃真時約
    距離20公尺，於1 秒鐘時間，蔡黃真即在被告前方，扣除煞
    車痕及刮地痕長度（總長約4 公尺），以及蔡黃真當時係82
    歲，而通常成人1 秒鐘行進距離約一步之不到一公尺之距離
    之事實，考量物體間之相對運動因素，可略推估被告於1 秒
    鐘約行進15公尺，依此時間距離計算，被告當時之行車時速
    約每小時54公里，堪能推認。
  (三)復依被告就其當日於警詢中所陳述之其行車及肇事經過係以
    「我騎乘車號033-DRR 普通重型機車自保福路二段往仁愛路
    方向直行，我當時是騎在車道靠中線的位置，我行駛中有看
    到一位老婆婆自保福路二段44巷走出來沿著保福路雙號側的
    路邊要往中山路一段的方向直行，距離我約三台自小客車身
    的地方，我繼續直行，至肇事地點，因為前面道路有在施工
    ，所以我把注意力放在前方的狀態，當我發現該老婆婆一直
    自路邊斜著走要往路中走過來時，已經在我前方約兩台機車
    車身距離的地方，我趕緊按煞車，車子就開始不穩然後往左
    倒地打滑，我人往左倒地，我有看到我機車有掃到該老婆婆
    的小腿，然後她的腳就跨在我右邊後照鏡人躺在我機車上。
    」等語（參見99年4 月28日交通事故談話紀錄表，偵查卷，
    第27頁），查與其於偵查及審理中辯稱情節相同，參酌其於
    審理中提出之其繪製之行車動向示意圖，依照上開認定之其
    行車速度，參照自保福路二段44巷交岔路口至26巷與16巷之
    各巷交岔路口之距離（至26巷約37.8公尺、至16巷約68.3
    公尺）、蔡黃真行動速度、卷內當日採證照片有保福路二段
    44巷交岔路口北側工程施工柵欄及保福路二段26巷至44巷北
    向車道旁汽車停車格（除44巷口往南之第一格停車格於肇事
    時可能未停車外）停放有汽車之證據，並考量行駛於保福路
    二段北向車道往北之平面視野之視角，被告雖稱其有見蔡黃
    真自保福路二段44巷走出來，惟依其北向行進之平面視野，
    其應係發現其北向車道右方汽車停車格與保福路二段44巷交
    岔路口之視點交聚處即保福路二段44巷交岔路口北側工程施
    工柵欄前，蔡黃真自該處右側汽車停車格視點消失處走出至
    北向車道內並逆向行走，而依其行車速度暨可能視距範圍，
    因保福路二段於行至同段16巷前係呈略彎道路線，堪認應穿
    越保福路二段16巷交岔路口後之視野，始有可能發現保福路
    二段44巷交岔路口前之道路交通狀況，而該段距離依被告行
    車速度，約5 秒鐘時間，另依本案重型機車倒地處距保福路
    二段44巷交岔路口之該路段右側彎道為8.5 公尺，考量彎道
    垂直投影至車道之該直線長度之減縮、蔡黃真之行進速度，
    依被告所稱之其發現蔡黃真之距離考量其行進中主觀距離縮
    減因素，堪認被告係於保福路二段16巷至26巷交岔路口間路
    段，即發覺蔡黃真已在其行駛之保福路二段北向車道之同段
    44巷交岔路口處之超出路段右側汽車停車格之格線左側之車
    道內逆向行走，是本案肇事過程應係如事實欄二所示之情形
    ，應堪能認定。
  (四)按「行車速度，依速限標誌或標線之規定，無速限標誌或標
    線者，應依下列規定：一、行車時速不得超過五十公里。但
    在未劃設車道線、行車分向線或分向限制線之道路，或設有
    快慢車道分隔線之慢車道，時速不得超過四十公里。二、行
    經設有彎道、坡路、狹路、狹橋、隧道、學校、醫院標誌之
    路段、道路施工路段、泥濘或積水道路、無號誌之交岔路口
    及其他人車擁擠處所，或因雨霧致視線不清或道路發生臨時
    障礙，均應減速慢行，作隨時停車之準備。三、應依減速慢
    行之標誌、標線或號誌指示行駛。」、「汽車行駛時，駕駛
    人應注意車前狀況及兩車併行之間隔，並隨時採取必要之安
    全措施。」，道路交通安全規則第93條第1 項、第94條第3
    項分別定有明文。查以，依前所證明之被告行車速度、肇事
    之過程，被告除違反上開交通安全之行車限速規定外，其另
    有行經彎道、道路施工路段、無號誌之交岔路口未減速慢行
    ，作隨時停車之準備之違規，亦堪認定。
  (五)按「行為人雖非故意，但按其情節應注意，並能注意，而不
    注意者，為過失。（第一項）行為人對於構成犯罪之事實，
    雖預見其能發生而確信其不發生者，以過失論。（第二項）
    」，刑法第14條定有明文，是刑法上過失犯之成立，應以按
    其情節，應注意、能注意而不注意可以預知之事實、或雖預
    見構成犯罪之事實可能發生，而確信其不發生，致疏於防患
    ，終於發生，為其要件。而前者即所謂之懈怠過失（或無認
    識之過失），後者則係疏虞過失（或有認識之過失），二者
    態樣並不相同（最高法院90年度台上字第4692號刑事判決要
    旨參照）；亦即，前者係應注意能注意而不注意，對於犯罪
    事實之發生，並無預見，後者則為預見其發生而確信其不發
    生，對於犯罪事實之發生本有預見，由於自信不致發生，疏
    於防虞，終於發生（最高法院71年度台上字第5359號判決要
    旨參照）。是以，刑法第14條第1 項之過失，係以行為人對
    於犯罪事實之發生全無認識，惟行為人如盡其注意力即可認
    識犯罪事實而避免結果事實之發生，然因其怠於注意而欠缺
    認識，致未為避免發生結果之行為者（最高法院94年度台上
    字第3126號判決要旨參照），其歸責內容係在非難行為人因
    該怠忽注意而未能預見結果發生之主觀意識。又所謂信賴原
    則，指行為人在社會生活中，於從事某種具有危險性之特定
    行為時，如無特別情事，在可信賴被害者或其他第三人亦會
    相互配合，謹慎採取適當行動，以避免發生危險之適當場合
    ，倘因被害者或其他第三人之不適當行動，而發生事故造成
    損害之結果時，該行為人不負過失責任（最高法院88年度台
    上字第1852號判決要旨參照）。
  (五)查以，本案被告除有上開認定之交通違規情節存在外，被告
    於行經保福路二段16巷至26巷交岔路口間路段，即發覺蔡黃
    真已在其行駛之保福路二段北向車道前方之同段44巷交岔路
    口前之北向車道內，且其係又將穿越該交岔路口北側工程柵
    欄，依該事實情狀，不論有無上開道路交通安全規定，其本
    應注意應減速慢行，且係有2 至3 秒之減速反應時間，惟其
    竟疏於減速，於發覺距離蔡黃真約5 公尺時始才煞車，致發
    生本案事故，是其本案顯有疏未減速慢行之過失存在。至於
    ，被告雖以蔡黃真本案係有過失云云置辯，惟依本案事證，
    蔡黃真於車道上行走之事實，係被告於事故發生前已經認識
    之事實，是於本案被告過失行為之構成上，係依其於肇事結
    果發生前已主觀認識之事實，檢視其於肇事前，對其已認識
    之主觀事實，有無因疏於注意危險而未採行相當安全措施，
    致其後發生肇事結果，且因本案蔡黃真於車道上之該事實，
    本身即係屬危險情狀，自無信賴原則適用餘地，是本案蔡黃
    真行為，是否構成過失行為，除應由另案審理認定外，於本
    案對被告過失行為構成而言，並無何影響。此外，本案被告
    雖認識蔡黃真於車道上之該危險事實，惟依該當時之道路狀
    況、時間距離等事證，尚難於案發後以該肇事之確定事實，
    逕推認被告於其行車發現蔡黃真於車道上時已預見將發生蔡
    黃真穿越馬路之事實、或擅自預設被告應預見蔡黃真之行進
    路線應為如何之前提，亦即，對於刑法第14條之過失樣態認
    定，應客觀之以行為人於結果發生前之其主觀認識事實為基
    礎，認定其過失態樣，是本案被告過失之樣態，係刑法第14
    條第1 項之懈怠過失（無認識之過失）之樣態，附此敘明。
  (六)本案依上開事證，堪認被告確有事實欄二所示之疏未注意之
    該過失情形存在，而蔡黃真係因被告上開過失行為受傷，亦
    經上開證據證明屬實，是被告之過失行為與蔡黃真之受傷結
    果間，係具有相當因果關係，是被告係構成過失傷害犯行無
    訛。
  (七)綜上所述，本案事證明確，被告犯行洵堪認定，應予依法論
    科。
三、被告黃義發因事實欄二所示之過失行為，致使蔡黃真受有同
    欄所示之傷害核其所為，係犯刑法第284 條第1 項之過失傷
    害罪。又被告於肇事後，留待現場向到場員警承認為肇事者
    ，有被告之警詢筆錄及臺北縣政府警察局永和分局道路交通
    事故肇事人自首情形紀錄表在卷可查，核與刑法第62條之自
    首要件相符，茲依同條規定減輕其刑。爰審酌被告教育程度
    、行車經驗、本案其行為之過失程度、告訴人所受之傷勢，
    斟酌其犯後未能檢討自己行車疏失僅一味指責本案係告訴人
    過失所致並對告訴人提起刑事告訴請求高額賠償等一切情狀
    ，其本案所為顯屬非是，犯後態度亦難認良好，而檢察官雖
    請求量處有期徒刑三月，惟斟酌其無前科紀錄，雖過失犯有
    期徒刑不構成累犯前科，然有期徒刑仍屬影響個人名譽之前
    案紀錄，茲量處如主文所示之拘役刑，並提高易科罰金之折
    算標準，諭知如易科罰金之折算標準，如主文所示，以示懲
    儆。
據上論斷，應依刑事訴訟法第299 條第1 項前段，刑法第284 條
第1 項、第62條、第41條第1 項前段，刑法施行法第1 條之1 第
1項 、第2 項前段，判決如主文。
本案經檢察官林慈雁到庭執行職務。
中    華    民    國    100   年    4     月    7     日
                  刑事第四庭  法  官  陳世旻
上列正本證明與原本無異。
如不服本判決，應於判決送達後10日內敘明上訴理由，向本院提
出上訴狀 (應附繕本) ，上訴於臺灣高等法院。其未敘述上訴理
由者，應於上訴期間屆滿後20日內向本院補提理由書「切勿逕送
上級法院」。
                              書記官  梁福建
中    華    民    國    100   年    4     月    14    日
附錄：本案論罪科刑法條全文
中華民國刑法
第  284   條（過失傷害罪）
因過失傷害人者，處六月以下有期徒刑、拘役或五百元以下罰金
，致重傷者，處一年以下有期徒刑、拘役或五百元以下罰金。
從事業務之人，因業務上之過失傷害人者，處一年以下有期徒刑
、拘役或一千元以下罰金，致重傷者，處三年以下有期徒刑、拘
役或二千元以下罰金。
中華民國刑法施行法（民國95年06月14日修正）
第  1-1   條
中華民國九十四年一月七日刑法修正施行後，刑法分則編所定罰
金之貨幣單位為新臺幣。
九十四年一月七日刑法修正時，刑法分則編未修正之條文定有罰
金者，自九十四年一月七日刑法修正施行後，就其所定數額提高
為三十倍。但七十二年六月二十六日至九十四年一月七日新增或
修正之條文，就其所定數額提高為三倍。